# 子公司员工被子公司授予母公司权益性工具的股份支付交易的账务处理的疑问

提问人：用户名呢 时间：2010-08-16 10:03:57
IFRIC11对子公司员工被子公司授予母公司权益性工具的股份支付交易只说明了该股份支付交易子公司账务处理时适用以现金结算的股份支付，但并未提供实例说明，同时也未对该事项在母公司的账务处理提出说明。请教下各位高手该事项在母公司和子公司应分别如何进行账务处理？

回答人：chenyiwei
该交易可以视作母公司为子公司承担了股份支付费用。 子公司个别报表层面：借：管理费用，贷：资本公积 母公司个别报表层面：
借：长期股权投资，贷：母公司发行权益性工具导致的所有者权益增加（视不同情况，可能涉及股本和／或资本公积）

回答人：chenyiwei
抱歉，没有看清你的前提是“子公司员工被子公司授予母公司权益性工具”。 从你说的背景看，一方面子公司是这些员工提供服务的受益者，另一方面又负有结算义务，即其有义务向子公司员工提供母公司的权益工具作为对价。从理论上说，站在子公司这一特定会计主体的角度，这一交易是不符合股份支付定义的，因为对价并非为本会计主体（含该子公司的子公司）的权益工具。但是，根据修订后IFRS 2第43B段，这类情况应当视同现金结算的股份支付进行会计处理。 从子公司角度看，涉及用什么方式取得母公司权益工具的问题，可能需要动用现金从证券市场购买母公司股票，然后提供给员工，因此该股份支付交易的公允价值将随着母公司股票市价的变化而变化，子公司应当参照现金结算的股份支付的处理方式，在等待期内确认管理费用和相关负债，并考虑负债公允价值的变动。
对于母公司而言，既不是服务的接受方，也不负有结算义务，因此该项交易对其帐务处理无直接影响。

回答人：chenyiwei
回复 地板 geder2020 的帖子 1 、正是因为子公司享受到服务，所以借方需要确认费用（通常所接受的此类管理性质的服务不形成资产）。 2 、子公司贷方确认资本公积的同时，借方为管理费用。这部分资本公积对应于母公司个别报表层面长期股权投资的增加。

回答人：chenyiwei
回复 8 楼 geder2020 的帖子子公司所确认的这部分资本公积，属于权益性交易形成，不属于其他综合收益，因此以后将一直保留于资本公积中，不会转入损益或者留存收益。这部分资本公积可用于转增资本。

回答人：chenyiwei
回复 10 楼 geder2020 的帖子关键是看是否属于其他综合收益。 其他资本公积中的“原制度资本公积转入”（根据 2007 年 4 月 30 日第二次专家工作组意见形成）也是特殊的，多数不属于综合收益。 解释 4 号中提到的“认股权和债券分离交易的可转换公司债券中的认股权”形成的其他资本公积也不属于综合收益。

回答人：chenyiwei
回复 13 楼 童小锋 的帖子我在“板凳”已经纠正了“沙发”中的表述，即对于子公司而言应作为现金结算的股份支付处理，因此应确认为负债。 7 楼的帖子是从“沙发”延续下来的，当时我回复时可能没有注意。谢谢指出。

提问人：zhongzhao433 时间：2015-02-09 17:16:20
陈版， 有两个疑问，望解答： 1 、对于股份支付既有母公司人员又有子公司人员的，在子公司相应的确认费用和资本公积，在母公司个别报表确认长期股权投资，那么抵消的时候，直接借：资本公积（子公司）贷：长期股权投资？ 2 、对于涉及母子公司的，那样这样是不是可以操纵利润，如果是非全资子公司的，将这部分高管放到非全资子公司里，这部分费用又由少数股东承担了一部分，这样直接使得归属于母公司的利润增加？

回答人：chenyiwei
2 、因为 1 中需确认少数股权影响，所以不存在你所说的问题，而且少数股东（非关联方）可能对此类潜在损害其利益的安排仍保留一定的否决权，实际操作中用这个手段操纵利润可能并不容易。

回答人：chenyiwei
1 、要考虑该子公司是否为全资。如果是非全资，则需确认少数股权，即在此基础上增加一笔：借：少数股东损益，贷：少数股东权益。

提问人：zhongzhao433 时间：2015-02-12 16:27:46
陈版，对于最后那笔分录不是很理解。 举例说明，A为上市公司，B为A非全资子公司（持股比例60%），本年实施股权激励，计算计入费用金额为 1000 ，假设A、B实现的净利润为 2000 和 500 （未考虑股份支付金额 1000 ，不考虑所得税），另外按人员任职，A、B承担的股份支付费用为 800 和200. 假设股份支付全部计入A，那么计提归属于母公司的净利润为2000-1000+500*0.6=1300 分别承担股份支付费用的情况下，归属母公司的净利润=2000-800+（500-200）*0.6=1380 归属于母公司的净利润差异增加了80.

回答人：chenyiwei
是这样，差额 80 ＝200*40%，即分配给子公司的股权激励费用乘以少数股东的持股比例。不清楚你说的对最后分录不理解，具体是什么问题？